【裁判字號】    92,交訴,50
【裁判日期】    921022
【裁判案由】    公共危險等
【裁判全文】
臺灣臺北地方法院刑事判決                          九十二年度交訴字第五０號
    公  訴  人  台灣台北地方法院檢察署檢察官
    被      告  丙○○  男  六.
右列被告因公共危險等案件，經臺灣臺北地方法院檢察署檢察官聲請以簡易判決處刑
（九十一年度偵字第一六七一三號），本院臺北簡易庭（受理案號為九十一年度北交
簡字第三二八五號）認不宜適用簡易判決處刑，移送本院依通常程序審理，關於駕駛
動力交通工具肇事，致人受傷而逃逸部分，本院判決如左：
    主  文
丙○○被訴駕駛動力交通工具肇事，致人受傷而逃逸部分無罪。
    理  由
一、聲請簡易判決處刑意旨略以：被告丙○○於民國九十一年五月六日九時五分許，
    駕駛車牌號碼ＷＲＹ─三○七號輕型機車，在台北市○○○路○段二十七號附近
    迴轉道迴轉，欲靠邊往北行駛，本應注意兩車併行之間隔並隨時採取必要之安全
    措施，而依當時情形又無不能注意之情事，竟疏未注意，貿然變換車道，致乙○
    ○駕駛車牌號碼ＡＹＢ─五九五號重型機車，行經該地因無法閃煞而撞及，造成
    乙○○受有右側鎖骨骨折、右腕挫傷及身體多處擦傷之傷害（過失傷害部分業經
    本院判決不受理確定）。詎丙○○見駕車肇事致人受傷，為圖卸責，竟加速逃逸
    ，經路人記下車牌號碼報警查獲等語，因認被告另涉犯刑法第一百八十五條之四
    駕駛動力交通工具肇事，致人受傷而逃逸罪。
二、按犯罪事實應依證據認定之，無證據不得推定其犯罪事實，被告行為當時之九十
    一年二月八日刑事訴訟法第一百五十四條定有明文（該條文已於九十二年二月六
    日修訂為被告未經審判證明有罪確定前，推定其為無罪；犯罪事實應依證據認定
    之，無證據不得認定犯罪事實）；又認定不利於被告之事實，須依積極證據，苟
    積極證據不足為不利於被告事實之認定時，即應為有利於被告之認定，更不必有
    何有利之證據，最高法院三十年上字第八一六號著有判例可資參照；又駕駛動力
    交通工具肇事，致人死傷而逃逸者，處六月以上五年以下有期徒刑，刑法第一百
    八十五條之四固有明文，惟該條文之立法目的在維護交通安全，加強救護，減少
    被害人之死傷，促使駕駛人於肇事後，能對被害人即時救護，故不問駕駛人就事
    故之發生有無過失，倘駕駛人於肇事後明知被害人有死傷，仍未對被害人即時救
    護，即應擔負是項罪責，此迭據最高法院闡釋甚明，反之，若駕駛人肇事後被害
    人已獲得即時救護，駕駛人方才離去，即不該當前開肇事逃逸罪責。
三、公訴人認被告涉有刑法第一百八十五條之四罪嫌，無非以右揭事實業據告訴人乙
    ○○指訴綦詳，並有道路交通事故調查報告表、交通事故談話紀錄表、交通事故
    補充資料表、自首調查表、診斷證明書等件附卷可稽為其論據。惟訊據被告堅詞
    否認有何肇事逃逸之犯行，辯稱：本件車禍發生後，伊欲親送告訴人至醫院就醫
    ，惟因告訴人拒絕，嗣經到場施行救護之人員登記其年籍資料並將告訴人送醫救
    治後，伊以為無事才自行離開現場修理機車等語。
四、經查：
(一)、關於本件被告肇事後，與告訴人一同留在車禍現場，迨告訴人經救護人員送至醫
    院後始離去，業據被告於九十一年五月五日交通事故談話記錄表、九十一年六月
    十七日警局詢問及本院審理時均陳述明確，此與告訴人於九十二年五月二十八日
    及八月二十七日本院調查時到庭證述，被告於車禍發生後一直留在現場，直至救
    護車到場將其送醫後才未見被告等情相符，並有證人即當時到場實施救護工作之
    台北市政府消防局松江消防分隊警員丁○○於九十二年八月十三日本院調查時到
    庭證稱：「依照我出勤表有登錄肇事者資料，應該是他本人提供資料登錄的，因
    為也有登錄他的電話號碼，肇事者資料並不是由被害人提供，且肇事車輛當我們
    到達時應該仍然在現場，因為我們也有登錄他的車牌號碼，……」等語在卷可參
    ，復有台北市政府消防局九十二年七月四日北市消勤字第０九二三一八０一四０
    ０號函覆之救災救護勤務指揮中心服務記錄表，以及前揭證人丁○○庭呈附卷之
    台北市政府消防局救護記錄表各一紙附卷足憑，是由前揭證據顯示，足證被告於
    肇事致告訴人受傷後並未逃逸，告訴人嗣經救護人員送至醫院就診，告訴人已獲
    得即時救護，無強命被告對其另行施以救護之必要，是被告所辯其發生車禍後並
    未先行離開，經到場施行救護之人員登記年籍資料後才離去等語，堪以採信。
(二)、至分別填具本件車禍之道路交通事故調查報告表及自首調查表之台北市政府警察
    局中山分局交通分隊警員甲○○與李燕霖，雖於前揭資料上載明被告有肇事逃逸
    之情事，但據甲○○與李燕霖分別於九十二年八月十三日及同年十月一日到庭均
    證稱，渠等到達肇事現場時，救護人員已將告訴人送醫救治，未見到發生車禍之
    雙方當事人，其後趕赴告訴人就醫之台北市馬偕醫院後，因未見到被告並由告訴
    人之陳述，故認被告有肇事逃逸等語，故由前揭證人所言，均未親見被告有於肇
    事後，未對告訴人即時救護而逕自離去情形，縱被告於肇事當時未隨告訴人同赴
    醫院，然終究與置告訴人於無人救護之情狀有別，揆諸前開說明，實難認定被告
    有肇事逃逸之犯意。
五、綜上所述，本件被告於肇事後停留現場並未立即離去，迨告訴人經送醫救治後才
    離去，其並未故意逃逸現場，應可確定，自難僅以被告於肇事後並未隨同告訴人
    前往就診醫院而先行離去之單純事實，即認定被告於肇事後故意逃逸。此外，復
    查無其他積極及具體確切之證據，足資證明被告有觸犯刑法第一百八十五條之四
    駕駛動力交通工具肇事，致人受傷而逃逸罪犯行。本件既不能證明被告觸犯肇事
    逃逸罪，自應為無罪判決之諭知。
六、據上論斷，依刑事訴訟法第四百五十二條、第三百零一條第一項。
本案經檢察官越方如到庭執行職務。
中      華      民      國    九十二    年      十      月    二十二    日
                                      臺灣臺北地方法院交通法庭
                                          審判長法  官  陳博文
                                                法  官  陳婷玉
                                                法  官  鄧德倩
右正本證明與原本無異。
如不服本判決，應於判決送達後十日內，向本院提出上訴狀。
                                                書記官  石幸代
中      華      民      國    九十二    年      十      月    二十二    日


司法院資訊處製作；財團法人民間司法改革基金會備份。
